【裁判字號】    98,審易,544
【裁判日期】    980417
【裁判案由】    詐欺
【裁判全文】
臺灣士林地方法院刑事判決             98年度審易字第544號
公  訴  人  臺灣士林地方法院檢察署檢察官
被      告  己○
上列被告因詐欺案件，經檢察官提起公訴（九十八年度偵字第二
四五九號、第二九０九號），及移送併案審理（臺灣板橋地方法
院檢察署九十八年度偵字第六九０四號），被告為有罪之陳述，
本院合議庭裁定改行簡式審判程序，並判決如下：
    主  文
己○幫助犯詐欺取財罪，處有期徒刑肆月，如易科罰金以新臺幣
壹仟元折算壹日。
    事  實
一、己○明知目前國內社會上層出不窮之不法份子為掩飾渠等犯
    行，避免執法人員之追緝及處罰，經常利用他人之金融帳戶
    、提款卡詐取他人財物，以確保犯罪所得之不法利益並掩人
    耳目，在客觀可以預見取得他人金融帳戶使用之行為，常與
    財產犯罪有密切關連，竟因缺錢花用，基於幫助詐欺之不確
    定故意，於民國九十七年十二月十九日上午，見報載收購帳
    戶之廣告，撥打廣告所載電話，與詐騙集團成員（真實姓名
    年籍不詳）聯繫，相約於九十七年十二月十九日下午，在臺
    北縣三重市○○○路與自強路口會面，將其先前在合作金庫
    銀行大同分行申請開立之帳號0000000000000 號帳戶之存摺
    、提款卡及密碼，以新臺幣（下同）四千元之價格，讓售該
    成年詐騙集團成員。嗣該詐騙集團成員分別於附表編號一至
    六號所示之時間，先後以附表所示之方式向丁○○、丙○○
    、戊○○、甲○○、庚○○、乙○○等六人詐騙，致丁○○
    、丙○○、戊○○、甲○○、庚○○、乙○○等六人陷於錯
    誤，分別於附表編號一至六號所示之時間、地點，依該詐騙
    集團成員之指示，將附表所示金額款項匯入己○在合作金庫
    銀行大同分行之上揭帳戶內，嗣丁○○、丙○○、戊○○、
    甲○○、庚○○、乙○○等六人發現受騙，經報警處理，查
    悉上情。
二、案經臺北市政府警察局大同分局及萬華分局報請臺灣士林地
    方法院檢察署檢察官偵查起訴暨移送併案審理。
    理  由
一、前揭犯罪事實，業據被告己○於偵查中、本院準備程序及審
    理時供認不諱，核與被害人丁○○、甲○○及庚○○於警詢
    時指述及告訴人丙○○、戊○○及乙○○於警詢時指訴情節
    相符，復有PChome露天拍賣網站下標資料、匯款明細表、國
    泰世華銀行九十七年十二月二十二日客戶交易明細表、雅虎
    奇摩拍賣網頁資料及臺灣銀行網路銀行交易明細表、中華郵
    政股份有限公司WEB ATM 交易明細查詢及合作金庫商業銀行
    大同分行九十八年一月十七日合金同存字第0980000173號函
    所附之交易明細表及新開戶建檔登錄單各一份在卷可稽，足
    徵被告自白與事實相符。本件事證明確，被告犯行堪以認定
    。
二、查金融存摺事關個人財產權益之保障，其專有性甚高，一般
    人均有妥為保管及防止他人任意使用之認識，且該等專有物
    品如落入不明人士手中，極易被利用為與財產有關之犯罪工
    具，此為吾人依一般生活認知所易於體察之常識。查被告已
    為成年之人，應可明確知悉存摺、提款卡及密碼等有關個人
    財產、身分之物品，倘淪落於不明人士手中，極易被利用為
    與財產有關之犯罪工具，而在能預見提供自己存摺、提款卡
    及密碼予不認識之人，可能遭人將之作為從事詐欺取財等犯
    罪行為工具之下，卻又將上開帳戶之存摺、提款卡及密碼，
    出售予詐騙集團成員使用，顯然對於該帳戶將作為不法使用
    有所認知，雖卷內事證並無積極證據證明被告知悉該收購帳
    戶之詐欺集團成員及所屬詐欺集團將如何犯罪，而無法推定
    被告與該詐欺集團成員有共同實施詐欺犯行之犯意聯絡，惟
    被告既對金融帳戶出售他人使用，可能遭持以從事詐欺財產
    犯罪有所認知，其有幫助他人犯詐欺取財罪之不確定犯罪故
    意甚明。
三、按刑法上之幫助犯，係對於犯罪與正犯有共同之認識，而以
    幫助之意思，對於正犯資以助力，而未參與實施犯罪之行為
    者而言。被告基於幫助之犯意，將其所有存摺、提款卡及密
    碼等物出售予他人詐欺取財，為幫助犯。核被告所為，係犯
    刑法第三十條第一項、第三百三十九條第一項之幫助詐欺取
    財罪。被告係以一次提供帳戶之幫助行為，同時幫助詐欺集
    團詐得前揭被害人等之財物，係一行為而觸犯六個幫助詐欺
    取財既遂罪，為想像競合犯，應從一幫助詐欺取財罪處斷。
    被告幫助他人犯罪，應依刑法第三十條第二項之規定，按正
    犯之刑減輕其刑。又檢察官移送併案審理部分（臺灣板橋地
    方法院檢察署九十八年度偵字第六九０四號），雖未據檢察
    官提起公訴，惟與本件起訴被告幫助詐欺罪部分，核屬同一
    案件，為起訴效力所及，本院自應併予審究。爰審酌被告犯
    罪動機及犯罪所生危害，與被告提供帳戶供他人詐財使用，
    使犯罪偵查困難，被害人追償無門，犯罪後供認犯行之態度
    等一切情狀，量處如主文所示之刑，並諭知易科罰金之折算
    標準。
四、被告所有合作金庫銀行大同分行帳戶（帳號：000000000000
    0 號）之存摺、提款卡及密碼等物，雖係其所有供犯罪所用
    之物，但未經扣案，且迄今仍未取回，因非屬義務沒收之物
    ，故不予宣告沒收。又其出售上開存摺等物所得共四千元，
    雖係被告犯罪所得之物，但已花用殆盡，已據其於審理中供
    明在卷，不為沒收之諭知。
據上論斷，應依刑事訴訟法第二百九十九條第一項前段、第二百
七十三條之一第一項，刑法第三百三十九條第一項、第三十條、
第五十五條、第四十一條第一項前段，刑法施行法第一條之一，
判決如主文。
本案經檢察官王巧玲到庭執行職務。
中    華    民    國    98    年    4     月    17    日
                  刑事第一庭法  官  周明鴻
以上正本證明與原本無異。
如不服本判決應於收受判決後10日內向本院提出上訴書狀，並應
敘述具體理由；其未敘述上訴理由者，應於上訴期間屆滿後20日
內向本院補提理由書（均須按他造當事人之人數附繕本）「切勿
逕送上級法院」。
                            書記官  丁梅芬
中    華    民    國    98    年    4     月    17    日
附錄論罪科刑法條：
刑法第三百三十九條第一項
意圖為自己或第三人不法之所有，以詐術使人將本人或第三人之
物交付者，處5 年以下有期徒刑、拘役或科或併科1 千元以下罰
金。
附表：（貨幣單位：新臺幣）
   ┌──┬───┬───────┬──────┬────────────┐
   │編號│被害人│ 詐 騙 方 式  │ 匯款時、地 │匯款、轉帳金額及轉入銀行│
   ├──┼───┼───────┼──────┼────────────┤
   │ 一 │丁○○│九十七年十二月│九十七年十二│匯款一萬元至己○之合作金│
   │    │      │十九日十四時四│月二十二日十│庫大同分行上揭帳戶。    │
   │    │      │十二分許，以電│七時六分許，│                        │
   │    │      │子郵件通知黃凱│在臺北市中正│                        │
   │    │      │莉購買之LV手提│區○○路○段│                        │
   │    │      │包已得標，要求│四十號三軍總│                        │
   │    │      │丁○○匯款，致│醫院旁7-11便│                        │
   │    │      │丁○○陷於錯誤│利商店內之自│                        │
   │    │      │，而依詐騙信件│動提款機操作│                        │
   │    │      │指示匯款。    │。          │                        │
   ├──┼───┼───────┼──────┼────────────┤
   │ 二 │丙○○│九十七年十二月│九十七年十二│匯款一萬九千元至己○之合│
   │    │      │二十二日，在PC│月二十二日，│作金庫銀行大同分行上揭帳│
   │    │      │home露天拍賣網│在臺北市萬華│戶。                    │
   │    │      │站，張貼拍賣VA│區○○街五號│                        │
   │    │      │IO筆記型電腦之│四樓之二十四│                        │
   │    │      │訊息，致丙○○│號住處，以網│                        │
   │    │      │陷於錯誤，而依│路轉帳匯款。│                        │
   │    │      │其指示匯款。  │            │                        │
   ├──┼───┼───────┼──────┼────────────┤
   │ 三 │戊○○│九十七年十二月│九十七年十二│匯帳二萬八千零一元至己○│
   │    │      │二十二日十二時│月二十三日九│之合作金庫銀行大同分行上│
   │    │      │許，在PChome露│時十分許，在│揭帳戶。                │
   │    │      │天拍賣網站，張│不詳地點匯款│                        │
   │    │      │貼拍賣單眼數位│。          │                        │
   │    │      │相機之訊息，致│            │                        │
   │    │      │戊○○陷於錯誤│            │                        │
   │    │      │，而依其指示匯│            │                        │
   │    │      │款。          │            │                        │
   ├──┼───┼───────┼──────┼────────────┤
   │ 四 │甲○○│九十七年十二月│九十七年十二│匯款一萬元至己○之合作金│
   │    │      │二十二日，在雅│月二十二日十│庫大同分行帳戶上揭帳戶。│
   │    │      │虎奇摩拍賣網站│五時二十分許│                        │
   │    │      │，張貼販售LV手│，在新竹市湳│                        │
   │    │      │提包之訊息，致│雅街一五二號│                        │
   │    │      │甲○○陷於錯誤│之萊爾富超商│                        │
   │    │      │，而依其指示匯│內，以自動櫃│                        │
   │    │      │款。          │員機轉帳匯款│                        │
   │    │      │              │。          │                        │
   ├──┼───┼───────┼──────┼────────────┤
   │ 五 │庚○○│九十七年十二月│九十七年十二│匯款四萬九千九百九十九元│
   │    │      │二十四日，在PC│月二十四日十│至己○之合作庫大同分行上│
   │    │      │home露天拍賣網│七時三十分許│揭帳戶。                │
   │    │      │站，張貼拍賣LC│，在不詳地點│                        │
   │    │      │D 螢幕之訊息，│，以網路轉帳│                        │
   │    │      │致庚○○陷於錯│匯款。      │                        │
   │    │      │誤，而依其指示│            │                        │
   │    │      │匯款。        │            │                        │
   ├──┼───┼───────┼──────┼────────────┤
   │ 六 │乙○○│九十七年十二月│九十七年十二│匯款三千元至己○之合作庫│
   │    │      │二十四日，在雅│月二十四日，│大同分行上揭帳戶。      │
   │    │      │虎奇摩拍賣網站│在不詳地點，│                        │
   │    │      │，張貼販售王品│以網路轉帳匯│                        │
   │    │      │牛排禮券之訊息│款。        │                        │
   │    │      │，致乙○○陷於│            │                        │
   │    │      │錯誤，而依其指│            │                        │
   │    │      │示匯款。      │            │                        │
   └──┴───┴───────┴──────┴────────────┘


司法院資訊處製作；財團法人民間司法改革基金會備份。
